【裁判字號】    99,抗,1245
【裁判日期】    990921
【裁判案由】    假扣押
【裁判全文】
臺灣高等法院民事裁定                  99年度抗字第1245號
抗  告  人  大台灣資產管理有限公司
法定代理人  黃裕霖
相  對  人  林富仁
上列抗告人與相對人林富仁間假扣押事件，對於中華民國99年5
月17日臺灣臺北地方法院99年度裁全字第1627號裁定，提起抗告
，本院裁定如下：
    主      文
原裁定廢棄。
相對人在原審之聲請駁回。
聲請及抗告訴訟費用由相對人負擔。
    理      由
一、按請求及假扣押之原因，應釋明之。前項釋明如有不足，而
    債權人陳明願供擔保或法院認為適當者，法院得定相當之擔
    保，命供擔保後為假扣押，民事訴訟法第526條第1、2項亦
    定有明文。所謂假扣押之原因，即債務人有日後不能強制執
    行或甚難執行之虞或應在外國為強制執行者而言，此觀同法
    第523條規定即明。諸如債務人浪費財產、增加負擔、或就
    其財產為不利益之處分，將達於無資力之狀態、或移住遠地
    、逃匿無蹤或隱匿財產等情形均屬之。準此，債權人就假扣
    押之原因，依法有釋明之義務，亦即須提出可使法院信其主
    張為真實之證據，必待釋明有所不足，而債權人陳明願供擔
    保後，始得准為假扣押；若債權人未釋明假扣押之原因，即
    不符假扣押之要件（最高法院94年度台抗字第1182號裁定意
    旨參照）。
二、相對人在原法院聲請意旨略以：伊於民國（下同）99年3月
    11日與抗告人簽訂不動產買賣協議書，雙方就台北市○○區
    ○○段五段土地（地號：0000-0000、0000-0000、0000-000
    0、0000-0000，下稱系爭土地）約定買賣事宜，總價計新台
    幣（下同）6,200萬元，並約定應於同年3月18日簽訂不動產
    買賣契約書。嗣伊依前揭協議書之約定開立面額300萬元支
    票乙紙予抗告人，用以支付定金。乃抗告人於同年3月18日
    拒不簽訂系爭不動產買賣契約書，經伊多次催促履約，仍不
    履行，伊遂於同年3月22日分別以存證信函及律師函，限期
    要求抗告人應履行上開不動產買賣協議事，如逾期未完成簽
    訂買賣契約，相對人將追究損害賠償責任，惟抗告人置之不
    理，故就伊所給付之定金300萬元，抗告人自有返還之義務
    ，伊請求就抗告人所有財產在300萬元之範圍內予以假扣押
    ，自屬有據。頃聞抗告人僅有系爭土地，抗告人隨時可變賣
    以脫免債務或將其名下財產移轉於第三人之可能，衡諸上情
    ，足徵本件聲請已顯有日後不能強制執行之虞，恐日後有不
    能強制執行或甚難執行之虞，願供擔保代釋明，爰請求准為
    假扣押等語。原裁定以相對人就其所主張之請求及假扣押原
    因，除已提出不動產買賣協議書影本等件外，復據陳明願供
    擔保以補釋明之不足，而准許相對人供擔保後，得假扣押。
三、經查：
  (一)本件抗告人係於99年7月14日收受原裁定，有送達證書可稽
    （見原審卷第23頁），是抗告人於99年7月23日具狀提起本
    件抗告（見本院卷第3頁民事抗告狀收狀日期），顯未逾10
    日之抗告不變期間，合先敘明。
  (二)相對人就其主張假扣押之請求，固已據其提出之不動產買賣
    協議書、支票乙紙、存證信函、碩成國際法律事務所律師函
    等件為證（見原審卷第5至14頁），以為釋明，然其就抗告
    人有日後不能強制執行或甚難執行之虞之假扣押原因僅以：
    抗告人僅有系爭土地資產，抗告人隨時可變賣以脫免債務或
    將其名下財產移轉於第三人之可能，衡諸多次催討抗告人，
    均置之不理，足徵本件聲請已顯有日後不能強制執行之虞，
    恐日後有不能強制執行或甚難執行之虞云云（見原法院卷第
    3至4頁、本院卷第9頁），並執前開存證信函、律師函為憑
    。然查兩造就不動產買賣協議之履行顯生爭執，自不得逕以
    抗告人未依相對人催告履行簽訂買賣契約，即遽謂抗告人確
    有假扣押之原因；況抗告人於收受相對人上開律師函後，曾
    以景德法律事務所律師函回覆，請相對人律師通知相對人限
    期於該函文到三日內取回原所支付之支票等語（見本院卷附
    第16頁景德法律事務所律師函）。是依相對人所陳及所提證
    物，尚難認抗告人有何浪費財產，增加負擔，或就財產為積
    極之不利益處分，將成為無資力之狀態，或將移往遠地、逃
    匿無縱、隱匿財產之情形，顯難認相對人已就假扣押之原因
    為相當釋明，自不生得以命供擔保以補釋明不足問題。是相
    對人雖陳明願供擔保，惟揆之首揭說明，法院仍不得命相對
    人供擔保後為假扣押。從而，原裁定命相對人供擔保後為假
    扣押，尚有未洽，抗告意旨執此指摘原裁定不當，聲明廢棄
    ，為有理由。
四、據上論結，本件抗告為有理由，依民事訴訟法第492條、第
    95條、第78條，爰裁定如主文。
中    華    民    國    99    年    9     月    21    日
                    民事第十九庭
                        審判長法  官  張  蘭
                              法  官  王漢章
                              法  官  黃莉雲
正本係照原本作成。
本裁定除以適用法規顯有錯誤為理由外，不得再抗告。如提起再
抗告，應於收受後10日內委任律師為代理人向本院提出再抗告狀
。並繳納再抗告費新台幣1千元。
中    華    民    國    99    年    9     月    23    日
                              書記官  魏汝萍

司法院資訊處製作；財團法人民間司法改革基金會備份。
